臺灣高等法院刑事判決　　　　　　　　　九十一年度上易字第一九八號
　　上　訴　人　台灣台北地方法院檢察署檢察官
　　被　　　告　甲○○
　　　　　　　　丁○○
　　右一被　告
右上訴人，因被告傷害案件，不服臺灣台北地方法院，九十年度簡上字第三○二號，
中華民國九十年十二月四日第一審判決（起訴案號：臺灣台北地方法院檢察署九十年
偵字第四五七五號）提起上訴，本院判決如左：
    主      文
原判決撤銷。
甲○○因過失而傷害人，處罰金壹仟元，如易服勞役，以佰元折算壹日。
丁○○傷害人之身體，處拘役肆拾日，如易科罰金，以佰元折算壹日。
    事      實
一、甲○○與丁○○係男女朋友關係，二人於民國九十年二月十八日晚上十時四十分
    許，酒後由丁○○以小客車載甲○○至台北市○○○路與吉林路口時，甲○○先
    行下車，丁○○則在附近停車，甲○○下車於橫越道路時，適乙○○騎乘機車行
    經該處，見甲○○步履搖晃，並與路旁等候左轉之計程車司機發生口角，且口出
    穢言，恐發生危險，乃停車徒步走向甲○○，欲帶甲○○離開，以免發生危險。
    詎甲○○以為乙○○欲對之騷擾等不利行為，誤認可以行使防衛權，乃以右拳毆
    打乙○○左臉，致乙○○左顴骨挫傷菸血一公分×一公分一處成傷。乙○○被毆
    仍欲將甲○○帶離路口於拉扯時，丁○○見狀，上前理論，隨即返回其停車處自
    後車廂取出棒球棒一支返回現場，基於傷害之犯意，手持棒球棒毆擊乙○○身體
    ，致乙○○右肩嚴重血腫七公分×七公分、右脛前血腫十公分×六公分、下巴挫
    傷四公分×二公分、左大腿外側挫傷二公分×二公分等處成傷。適警趕到而停止
    再毆打。
二、案經乙○○訴請台灣台北地方法院檢察署檢察官偵查起訴。
    理      由
一、訊之被告丁○○堅決否認有何傷害告訴人乙○○之犯行，辯稱：案發時，伊因去
    停車，讓甲○○先下車，當時甲○○喝了一些酒，獨自一人在街上行走，身體搖
    晃，伊從後照鏡裡，看到有一個男人在打甲○○，伊即拿了車裡的一支球棒，跑
    上前想保護女友（即甲○○），伊只是試圖隔開二人，意在防衛女友遭受不法侵
    害，並無傷害之意思等語，被告甲○○經傳未到庭，據其在原審審理亦否認有毆
    打乙○○，辯稱：「伊在街上行走，突然見告訴人要抓他，慌亂中即亂揮手，伊
    並無傷害之意思及行為」等語。
二、經查前揭事實，已據告訴人乙○○在歷次偵審中指陳甚詳，被告甲○○在偵查中
    已供承：「有計程車差點撞到我，我嚇到叫了一聲．．．乙○○突然抓我，我嚇
    到就亂揮」；嗣又稱：「我沒有罵三字經，我只是去擋（計程車）而已，並無拍
    打引擎蓋，我忘記有無打他一巴掌，我也忘記有無罵他．．．」（參見偵查卷二
    十六、二十七頁）。被告丁○○在偵查中亦供認稱：「我有用球棒打他一下手，
    可能揮棒時有打到下巴．．．」（參見偵查卷十一頁）。在原審供稱：「我第一
    次下來沒有帶球棒，我勸阻他（指告訴人）都不聽，我就回車上拿球棒．．．」
    （參見簡上卷二十六頁）。同時證人即警員丙○○在原審亦結證稱：「現場有一
    計程車司機說是被告甲○○在長安東路和吉林路口拍打他的引擎蓋，並說當時乙○○騎機車剛好經過，就和她說你這樣很危險，江就揮打他的臉，林就叫她到旁
    邊去，後來被告丁○○看到江和林有衝突，就拿鋁棒直接去打他」（參見簡上卷
    四十一頁），在本院亦證稱當時乙○○有受傷。又稱案發地點係三條道路交會地
    點，燈光明亮。同時乙○○係戴半罩式安全帽，前臉部、下巴並無遮掩，有乙○○在本院審理時提出安全帽一頂經勘驗無誤，並為被告丁○○所不否認，則乙○○戴該安全帽，臉部仍可能受毆擊成傷，丁○○謂乙○○所戴安全帽，其臉部不
    可能被打成傷，應無可採。又依證人丙○○在原審證稱「當時乙○○臉上有紅臉
    ，乙○○謂係甲○○打他巴掌」（參見簡上卷四十三頁），證人黃培書亦結證稱
    有看到乙○○左顴骨受傷，女孩子出拳亦可能造成此傷害，乙○○身體確有如診
    斷書所載之傷。此外並有長庚紀念醫院診斷證明書、照片附卷可稽。至於被告二
    人雖稱當時乙○○有毆打甲○○成傷，並提出馬偕紀念醫院診斷證明書為證，然
    當時甲○○不聽勸告，復揮打乙○○，二人於拉扯中，甲○○自有可能受傷，然
    此並不能即謂甲○○未揮打乙○○。被告二人此所辯，亦不能為甲○○有利之認
    定。
三、惟查被告甲○○深夜酒後在道路十字路，突被乙○○抓住欲離開現場，其誤認乙○○係欲對其侵害，一時情急，認有正當防衛權利，其實乙○○當時係欲保護甲○○離開，並非不法侵害，當時江女亦可注意，乃其竟揮打乙○○，此乃係誤想
    防衛，雖難認有故意傷害犯行，仍應負過失責任（參見最高法院二十九年上字第
    五○九號判例）。再依被告甲○○在原審簡易庭訊問時供稱：「我就用手亂揮，
    把他（指乙○○）的手撥掉．．．過了沒多久，我男朋友丁○○就到了，然後我
    就到旁邊．．．」（參見簡字卷二十六頁），足見被告丁○○揮棒球棒揮擊乙○○時，甲○○已無在旁為乙○○拉住無疑，當時既無現在不法之侵害，則被告丁○○主張其過去時，乙○○與甲○○仍在拉扯，其係出於正當防衛或誤想防衛，
    應無可採。
四、綜上所述，本件事證已臻明確，被告二人事後所為前揭所辯，均屬卸責之詞，不
    足採信，其二人犯行洵堪認定。
五、核被告甲○○所為，係犯刑法第二百八十四條第一項之過失傷害罪，被告丁○○
    所為，是犯同法第二百七十七條第一項之傷害罪。公訴人認甲○○係犯刑法第二
    百七十七條第一項之傷害罪，尚有誤會，此部分起訴法條應予變更。原審未察，
    遽以被告二人均係誤想防衛，且均無過失，而為無罪之諭知，尚有未合，公訴人
  指摘原判決不當，為有理由，原判決自應予撤銷改判。茲審酌被告犯罪之動機、
    目的、所用手段，被告丁○○係屬初犯，事後均尚未與被害人和解等一切情狀，
    衡情分別量處如主文第二項、第三項所示之刑。並就罰金諭知易服勞役，拘役諭
    知易科罰金之折算標準。
據上論斷，應依刑事訴訟法第三百六十九條第一項前段、第三百六十四條、第二百九
十九條第一項前段、第三百條，刑法第二百七十七條第一項、第二百八十四條第一項
、第四十一條、第四十二條第二項，罰金罰鍰提高標準條例第一條、第二條第一項判
決如主文。
本案經檢察官蔡瑞宗到庭執行職務。
中    華    民    國    九十一    年      三        月      十二        日
                        臺灣高等法院刑事第十七庭
                            審判長法  官  陳  正  雄
                                  法  官  許  錦  印
                                  法  官  許  宗  和
右正本證明與原本無異。
不得上訴。
                                  書記官  吳  鎮  鑫
中    華    民    國    九十一    年      三        月      十四        日
附錄本案論罪科刑法條：
刑法第二百八十四條第一項
因過失傷害人者，處六月以下有期徒刑、拘役或五百元以下罰金。致重傷者，處一年
以下有期徒刑、拘役或五百元下罰金。
刑法第二百七十七條第一項
傷害人之身體或健康者，處三年以下有期徒刑、拘役或一千元以下罰金。
